【裁判字號】    89,訴,340
【裁判日期】    890516
【裁判案由】    遷讓房屋
【裁判全文】
臺灣板橋地方法院民事判決  八十九年度訴字第三四○號
    原          告  己○○
    訴 訟 代 理 人  胡文英律師
    被          告  丙○○
                    乙○○
                    戊○○
                    甲○○
    兼 右四人共 同
    訴 訟 代 理 人  丁○○○    住台北縣中和市○○路二三六巷三六弄九之一號
右當事人間遷讓房屋事件，本院判決如左：
    主      文
被告應將坐落台北縣中和市○○路二三六巷三十六弄九之一號房屋遷讓返還原告。
訴訟費用由被告連帶負擔。
本判決於原告以新臺幣壹佰伍拾萬元為被告提供擔保後，得為假執行；被告於假執行
程序實施前以新臺幣貳佰萬元為原告提供擔保後，得免為假執行。
    事      實
一、原告方面：
  (一)聲明：被告應將坐落台北縣中和市○○路二三六巷三十六弄九之一號房屋交還
            原告；並陳明願提供擔保請求宣告假執行。
  (二)陳述：
    (一)坐落臺北縣中和市○○路二三六巷三十六弄九之一號房屋係原告所有，有建物
      所有權狀為證，原告舅父即訴外人蘇木森生前因配偶及子女不孝等緣故，無法
      共同生活，原告乃將系爭房屋供其居住使用，被告丁○○○及其子女即被告丙○○、甲○○、乙○○、戊○○隨同居住，蘇木森早於民國八十六年八月間死
      亡，被告等並未遷出，繼續使用迄今，有關房屋及貸款均由原告支付，原告為
      確保權益，於八十九年一月十七日委請胡文英律師通知被告等，表明終止借用
      關係，請求返還系爭房屋，未見被告置理。
    (二)使用借貸，借用人死亡者，貸與人得終止契約，民法第四百七十二條定有明文
      ，又借貸未定期限者，貸與人得隨時請求返還借用物，同法第四百七十條第二
      項亦有明定。因請求被告等返還系爭房屋。
二、被告方面：
  (一)聲明：駁回原告之訴及其假執行之聲請；並陳明如受不利之判決，願供擔保請
      求免為假執行。
  (二)陳述：
    (一)被告丁○○○為訴外人蘇木森之同居人，被告丙○○、甲○○、乙○○、戊○○為被告丁○○○之子女，被告五人與蘇木森生前共同生活，並受蘇木森扶養
      於系爭房屋內。系爭房屋實際上是蘇木森與其前配偶蔡愛花於七十三年五月一
      日所簽立之離婚協議書第一條：「男女雙方婚後所生育之小孩蘇明堂、蘇明峰
      均已成年。蘇明峰由蔡愛花監護。」足見蘇木森與其配偶離婚時已協議好子女
      監護問題，非子女不孝無法共同生活，又第七條：「女方同意撤回對男生台北
      地方法院板橋分院七十三年易字第一一一八號傷害案件之告訴。」足見蘇木森
      離婚應與其傷害原配偶有關，原告所謂蘇木森之配偶與子女不孝等不實。蘇木
      森與其前妻離婚時，因售屋獲得八十萬元，離婚協議書第五條有詳細記載，並
      於七十五年由友人之妻外號「大頭仔嫂」介紹，以八十萬內之五十萬元現金，
      另二十五萬元向土地銀行貸款，共七十五萬元買下系爭房屋，蘇木森當初未以
      本人名義購屋，係因其子女於父母離婚時袒護母親，且又離婚不久，忿恨之心
      未消，故而借用原告名義購買。
    (二)原告於八十七年四月二十二日向中和市調解委員會聲請調解，並於同年四月三
      十日授權其兄趙淦源代理調解，其事由為「為租屋事件聲請調解」，事件概要
      第一條第二行稱「系爭房屋租給蘇木森先生，房屋租賃契約書已遺失，蘇木森
      先生現已死亡」，實則蘇木森生前居住於其出資購買之房屋，被告等係其同居
      ，並受其撫養而共同生活於系爭屋內之人，何有租屋情事發生，原告編造不實
      事由向調解委員會聲請調解目的明顯。原告委任律師通知被告之函件及本件起
      訴狀所載之說詞前後不一，無非亂編事由，欲迫被告等搬出系爭房屋，該房屋
      係蘇木森出資購買，而信託登記於原告名下，該房屋貸款、房屋稅、地價稅等
      全部由蘇木森及被告丁○○○繳付，原告所言由原告繳付並不實在。
    (三)原告於八十六年八月十四日將系爭房屋向新光人壽貸款本金最高限額一百八十
      萬元，且蘇木森於同年八月間死亡，原告圖謀系爭房屋已久，於蘇木森生前不
      敢有所動作，待蘇木森死亡之後便即刻貸款；蘇木森生前欲將系爭房屋贈與被
      告丙○○，但遭原告之母即蘇木森之姊阻撓，原告並稱會好好對待被告一家人
      ，且蘇木森生前明白交代系爭房屋無論誰擁有，需遵照民間習俗供奉祭拜其蘇
      、董二姓神主，及其本人死亡後之祭祀，且系爭房屋若不過戶丙○○，該房屋
      便任由被告居住，然蘇、董二姓神主於蘇木森生前便供奉在系爭房屋內，至今
      被告仍早晚祭拜，原告自毀承諾，露出奪產面目。該房屋既係信託於原告名下
      ，原告即應依蘇木森信託本旨，讓被告居住至不住為止。
    (四)被告等於八十年前便與蘇木森同居，八十年二月初，被告丁○○○與蘇木森於
      系爭房屋前廣場舉行結婚喜宴，賓客共五桌，其中原告之父、母，及蘇木森前
      妻蔡愛花所生女兒蘇淑華均參加，後姻原告之父親勸阻以為不需要麻煩而未至
      戶政機關登記戶籍。
    理      由
一、按當事人主張於己有利之事實者，就其事實有舉證之責任，民事訴訟法第二百七
    十七條定有明文。
二、本件原告主張坐落台北縣中和市○○路二三六巷三十六弄九之一號之房屋係屬於
    原告所有之不動產，請求被告等遷出前開房屋，並將房屋返還原告，並提出建築
    改良物所有權狀影本為證據，被告雖抗辯稱該房屋係已死亡之訴外人即原告之舅
    父蘇木森生前所購置，僅係信託登記於原告名義而已，被告丁○○○係蘇木森之
    配偶，得繼續居住使用該房屋等語；經查，本件系爭房屋據證人魏榭榭榴到庭所
    述，係伊從中介紹蘇木森購買者，又據證人即原告之父、蘇木森之姊夫趙林玉所
    稱當初一部分屋款係伊所出，一部分是蘇木森所出的，相互對照以觀，不論購屋
    資金來源為何？及為何登記為原告之名義？則系爭房屋於購置之初，確係由蘇木
    森出面購買，且於購置該房屋之後，由蘇木森繼續居住至死亡，被告等於蘇木森
    生前遷入該房屋與蘇木森同住迄今等事實均已堪予認定；然而，不論系爭房屋究
    係原告或是原告之父母或是原告之舅父蘇木森各單獨出資購買，抑或是由蘇木森
    與原告之父母合資購買所得，而登記所有權為原告名義，其有權爭執原告所有權
    者乃蘇木森之繼承人，被告丁○○○初雖抗辯稱伊係蘇木森之同居人而有權繼續
    居住使用蘇木森所有之房屋，後又改稱伊與蘇木森曾舉行結婚喜宴，而為蘇木森
    之配偶，但被告僅提出蘇木森死亡後有被告丁○○○及蘇木森已離婚之前妻蔡愛
    花列名為未亡人之訃文影本為證據，尚不足以該訃文逕為被告丁○○○確有與蘇
    木森結婚之依據，則被告丁○○○既無從證明其為蘇木森之繼承人，有繼承蘇木
    森遺產之權利，則不論原告與蘇木森就系爭房屋究竟其內部關係為何？原告既為
    登記所有權人，自有排除無權利人使用其不動產之權利，被告等又不能舉證證明
    其有使用該房屋之正當權源，則原告主張終止因蘇木森而遷入系爭房屋居住之被
    告等借用系爭房屋之關係，請求被告等遷讓返還房屋，自應認為有理由。兩造其
    餘主張陳述及攻擊防禦方法與本件判決結果已不生影響，故不一一論列，附此敘
    明。
三、兩造均陳明願預供擔保聲請宣告假執行或免為假執行，經核均無不合，爰分別酌
    定相當金額俱准許之。
四、結論：本件原告之訴為有理由，依民事訴訟法第八十五條第二項、第三百九十二
    條，判決如主文。
中      華      民      國    八十九    年      五      月     十六     日
                                臺灣板橋地方法院民事第一庭
~B法  官  許瑞東
右正本證明與原本無異。
如不服本判決，應於判決送達後廿日，內向本院提出上訴狀。
中      華      民      國    八十九    年      五      月     十六     日
~B書記官  許慧禎


司法院資訊處製作；財團法人民間司法改革基金會備份。
